【裁判字號】    90,易,592
【裁判日期】    900227
【裁判案由】    違反醫師法
【裁判全文】
臺灣高雄地方法院刑事判決                            九十年度易字第五九二號
    公  訴  人  臺灣高雄地方法院檢察署檢察官
    被      告  丙○○
    選任辯護人  吳剛魁
右列被告因違反醫師法案件，經檢察官提起公訴（八十九年度偵字第一○九五五號）
，本院判決如左：
    主  文
丙○○未取得合法醫師資格，擅自執行醫療業務，處有期徒刑壹年，緩刑參年。扣案
針筒柒拾伍支、麻醉劑拾伍支、每非那膠囊壹罐、快胃好錠壹罐、病患資料五張，均
沒收。
    事  實
一、丙○○自民國七十二年起，即在高雄市○○區○○路二四九號經營「連生鑲牙行
    」，明知其僅取得齒模製造技術員之執照，並無合法牙醫師或鑲牙生之資格，竟
    於自七十二年間，即開始在上址為病患乙○○、陳健民、張憲榮及其他不特定人
    從事拔牙、鑲牙及口腔衛生等醫療行為，並分別向乙○○、陳健民、張憲榮收取
    費用一萬零五百元、一萬五千五百元、一萬元，執行醫療業務。嗣於同年五月五
    日十五時十分許，在同處為警查獲，並當場扣得每非那膠囊、快胃好錠各一罐、
    麻醉藥劑十五支、注射針筒七十五支及病患資料五張。
二、案經高雄市政府警察局移送臺灣高雄地方法院檢察署檢察官偵查起訴。
    理  由
一、訊之被告丙○○否認有從事任何醫療行為，辯稱：伊係齒模技術員，在醫師或鑲
    牙生之指示下，依規定即可為助理鑲牙之行為。伊所為鑲牙行為均在牙醫師甲○○指示下為之，甲○○偶而亦親自至其鑲牙所為患者進行醫療行為，扣案之藥品
    、麻醉劑及針筒即係預備供甲○○使用云云。惟查（一）、按「鑲牙補齒」應屬
    醫療行為，依醫師法第二十八條第一項之規定，未具牙醫師之資格，應不得為之
    。又齒模製造技術員僅得從事齒模製造，並依牙醫師或鑲牙生之指示從事助理鑲
    牙。不得施行口腔外科或治療牙病，以及與口腔衛生有關之醫療服務。「齒模製
    造技術員管理辦法」第三條及第九條亦有明文。（二）、被告曾為乙○○拔牙及
    鑲換假牙，為陳健民、張憲榮鑲換假牙並以藥物清潔牙齒等事實，業經乙○○、
    陳健民、張憲榮等人於偵查中結証屬實，並有病患資料影本三張附卷可為佐証。
    又被告自七十二年間起，即幫人看牙並從事醫療行為，及查獲之每非那膠囊（止
    痛藥）、快胃好錠（胃藥）各一罐、麻醉藥劑十五支、注射針筒七十五支等醫療
    用品係被告幫人看牙就診時所用之物等情，均經被告於警訊中供認明確，並有該
    等醫療用品及藥物扣案可為憑証。被告購入一罐麻醉劑，原分裝成約三十支，針
    筒原購入一盒共一百支，業經被告自承在卷。而扣得之麻醉劑僅餘十五支，針筒
    僅餘七十五支，足見該等醫療藥劑及器材均已使用相當之數量。証人甲○○醫師
    亦到庭証稱：伊雖曾到過被告之連生鑲牙所，然從未在該處為任何醫療行為等語
    明確。扣案藥物、麻醉藥劑及注射針筒均係被告對病患從事醫療行為時所使用之
    物品，應已無疑。被告若未為患者從事拔牙及其他口腔、牙齒等醫療行為，何須
    為病患注射麻醉劑，並提供止痛藥及胃藥等內服藥，被告於偵審中所辯未對患者
    為任何醫療行為，扣案顯係卸責之詞，無足採信。此外，不論醫療目的為何，單
    純為病患注射麻醉劑，即屬具有相當危險之醫療行為，被告僅係齒模技術員，絕
    不可為此醫療行為更屬明確之至。（三）、就本件被告鑲牙部分而言，齒模技術
    員，在醫師或鑲牙生之指示下，固可為助理鑲牙之行為。而此指示可由牙醫師、
    鑲牙生視工作情況自行斟酌指示方式，不需親自在場指示。此固經行政院衛生署
    八十九年四月十一日衛署醫字第八九○一五四○七號函詳覆在卷。被告自始至終
    均係獨立為乙○○、陳健民、張憲榮等人為拔牙、鑲牙及口腔衛生等醫療行為，
    並無任何牙醫師、鑲牙生在場指示，此業經乙○○、陳健民、張憲榮等人証述在
    卷。而牙醫師甲○○雖有去過被告之鑲牙所，然從未有任何醫療行為已如上述，
    甲○○牙醫師既未對各該病患看診，焉有可能對被告為何鑲牙指示。況被告從頭
    至尾自行為各該病患為鑲牙行為，其所為亦已明顯超出助理鑲牙之範圍，顯非法
    之所許。（四）、被告自七十二年間起，即幫人看牙並從事醫療行為，及查獲之
    每非那膠囊（止痛藥）、快胃好錠（胃藥）各一罐、麻醉藥劑十五支、注射針筒
    七十五支等醫療用品係被告幫人看牙就診時所用之物等情，均如前所述，經被告
    於警訊中供認明確，並有該等醫療用品及藥物扣案可為憑証。被告購入一罐麻醉
    劑，原分裝成約三十支，針筒原購入一盒共一百支，業經被告自承在卷。而扣得
    之麻醉劑僅餘十五支，針筒僅餘七十五支，足見該等麻醉藥劑及注射針筒均已使
    十五支及二十五支，參酌扣得之止痛藥及胃樂均係一千粒裝等情，被告從事相關
    醫療業務之對象除乙○○、陳健民、張憲榮外，尚有其他不詳之人甚明。此外被
    告反覆為多人執行醫療行為，並收取費用，其行為自已符合擅自執行醫療業務之
    要件。綜上所述，被告所辯顯非足採。其犯行堪予認定。
二、核被告所為係犯醫師法第二十八條第一項之罪，起訴書雖未敘及被告對乙○○、
    陳健民、張憲榮以外之人為醫療行為，然業務行為原具有反覆實施多次相類行為
    之性質，此部分與起訴事實既屬同一醫療業務，係實質上一罪，自為起訴效力所
    及，本院應得一併審判之，附此敘明。爰審酌被告犯罪動機、犯罪時間、所生危
    害及犯後態度等一切情狀，量處如主文所示之刑。被告前未經受有期徒刑以上刑
    之宣告，此有台灣高等法院被告全國前案紀錄表一份附卷可稽，其受此偵審程序
    及論罪科刑之處分，應知警惕而無再犯之虞，本件宣告之刑以暫不執行為適當，
    爰依刑法第七十四條第一款為緩刑三年之宣告。扣案每非那膠囊（止痛藥）、快
    胃好錠（胃藥）各一罐、麻醉藥劑十五支、注射針筒七十五支等醫療用品均係被
    告執行醫療業務所使用之藥械已如前述，依醫師法第二十八條第一項之規定，應
    宣告沒收。另查獲之患者資料五張應係被告所有供其非法執行醫療業務所用之物
    ，應依刑法第三十八條第一項第二款為沒收之宣告。
據上論斷，應依刑事訴訟法第二百九十九條第一項前段、醫師法第二十八條第一項、
刑法第十一條、第七十四條第一款、第三十八條第一項第二款，判決如主文。
本案經檢察官吳茂松到庭執行職務。
中      華      民      國     九十     年      二      月    二十七    日
                                      臺灣高雄地方法院刑事第七庭
                                          法  官  蔡  國  卿
右正本證明與原本無異。
如不服本判決，應於判決送達後十日內，向本院提出上訴狀。
                                          書記官  邱  靜  銘
中      華      民      國     九十     年      三      月      一      日
附錄本案判決論罪科刑之法條
醫師法第二十八條第一項：
未取得合法醫師資格，擅自執行醫療業務者，處一年以上三年以下有期徒刑，得併科
新臺幣三萬元以上十五萬元以下罰金，其所使用之藥械沒收之。


司法院資訊處製作；財團法人民間司法改革基金會備份。
